【裁判字號】    97,重訴,39
【裁判日期】    980622
【裁判案由】    損害賠償
【裁判全文】
臺灣屏東地方法院民事判決              97年度重訴字第39號
原      告  乙○○
原      告  丙○○○
前列二人共同
訴訟代理人  孔福平律師
被      告  甲○○
上列當事人間損害賠償事件，本院於民國98年6 月8 日言詞辯論
終結，判決如下：
    主  文
被告應給付原告乙○○新臺幣（下同）伍拾壹萬陸仟壹佰玖拾玖
元及自民國（下同）九十四年十二月二十日起至清償日止按年息
百分之五計算之利息。
被告應給付原告丙○○○伍拾貳萬柒仟陸佰肆拾參元及自九十四
年十二月二十日起至清償日止按年息百分之五計算之利息。
原告其餘之訴駁回。
訴訟費用由被告負擔百分之六十，餘由原告負擔。
本判決予原告乙○○以壹拾柒萬貳仟元為被告供擔保後得假執行
，但被告如於假執行程序實施前，以伍拾壹萬陸仟壹佰玖拾玖元
為原告乙○○預供擔保，得免為假執行。
本判決予原告丙○○○以壹拾柒萬陸仟元為被告供擔保後得假執
行，但被告如於假執行程序實施前，以伍拾貳萬柒仟陸佰肆拾參
元為原告預供擔保，得免為假執行。
原告其餘假執行之聲請駁回。
    事  實  及  理  由
一、原告主張：被告甲○○於民國94年12月19日18時許至20時許
    ，在屏東市某工地飲酒，酒後於94年12月19日23時41分許，
    駕駛車牌號碼9007-JP 客車（公共危險部分，已由檢察官聲
    請簡易判決處刑，業經判決確定），沿屏東縣里港鄉○○○
    道路，由北往南直行，途經該路與舊廢鐵道無號誌交岔路口
    ，適有被害人葉建志騎乘車牌號碼GCY-356 ，沿舊廢鐵道路
    ，由西向東行駛，至該交岔路口，甲○○原應注意自小客車
    行至無號誌交岔路口，應減速慢行，作隨時停車之準備，及
    駕駛人應注意之情事，竟疏於注意及此，於該交岔路口進中
    央處，將被害人葉建志撞倒（下稱系爭事故），致葉建志呈
    腹部20公分×11公分挫傷，其穿著之米黃色背心，亦呈橫向
    順勢皺摺，鼻部亦有1 公分×2 公分挫傷，左上臂1 公分×
    3 公分，經送醫後，終因腹部挫傷併內出血，傷重不治死亡
    。經臺灣高等法院高雄分院97年度交上訴字第63號刑事判決
    有期徒刑3 月確定。原告等為被害人葉建志之父母，因被告
    之過失致死行為，受有如下損害：(1)法定扶養費用原告乙○○為新臺幣（下同）241,325 元（即以95至97年之扶養親屬
    寬減額77,000乘以原告乙○○之男性平均餘命75.25 減
    56.33 歲17歲餘再依霍夫曼公式以12.53639約為241,326 元
    ）、原告丙○○○依上述記算公式則為77,000乘以女性平均
    餘命25歲再依霍夫曼公式乘以16.0000000約為317,620 元；
    (2)精神慰撫金各為150 萬元。爰依侵權行為損害賠償之法律
    關係，請求被告給付上開費用等語。並聲明：(一)被告應給付
    原告等各1,939,584 元及自94年12月20日起至清償日止，按
    週年利率百分之五計算之利息。(二)願供擔保，請准為假執行
    之宣告。
二、被告部分：被告未提出任何書狀，僅於歷次言詞辯論期日聲
    明：不服臺灣高等法院高雄分院之判決，系爭事故當時，其
    行駛之方向為綠燈，其未撞到被害人，係被害人自身亦因酒
    後騎乘機車，自己煞車不及而造成系爭事故之發生。並聲明
    ：(一)請求駁回原告之訴。(二)如受不利益判決，願供擔保免為
    假執行。
三、兩造對於系爭事故發生之時間及地點均無爭執。
四、原告等主張因系爭事故受有如前所述損害，被告則以前揭詞
    置辯，是其等爭執之點；是本件應審酌：(一)系爭事故發生之
    責任歸屬？(二)被告應負損害賠償原告等之金額為何？經查：
(一)、被告就本件車禍之發生，是否應負完全之侵權行為責任？
    汽車駕駛人有下列情形之一者，不得駕車：(2)飲用酒類或其
    他類似物後其吐氣所含酒精濃度超過每公升0.25毫克或血液
    中酒精濃度超過百分之0.05以上，道路交通安全規則第114
    條第2 項定有明文。本件被告甲○○竟於94年12月19日18時
    許至20時許，在屏東市某工地，飲用啤酒2 瓶，酒後於94年
    12月19日23時41分許，駕駛車牌號碼9007─JP號自小客車，
    沿屏東縣里港鄉○○○道路，由北往南直行，途經該路設有
    號誌之交岔路口，適有葉建志騎乘車牌號碼GCY-356號機車
    ，由西向東行駛，至該交岔路口，甲○○原應注意車前狀況
    ，隨時採取必要安全措施，而依當時情形又無不能注意之情
    事，竟疏於注意及此，於該交岔路口近中央處，瞥見葉建志
    自近分向線處高速騎行機車而來，甲○○因酒精影響，判斷
    欠佳，貿然行進，因葉建志為閃避突然而來之甲○○駕駛之
    小客車，葉建志乃緊急煞車，其機車並呈東南方向偏離，止
    於廢鐵道旁排水溝，葉建志則因機車緊急煞車後傾斜刮地滑
    行，以致葉建志於交岔路口失去重心，葉建志因而掉落地面
    摩擦，並撞及甲○○之小客車左方向燈，致生「碰」的撞擊
    聲，以致甲○○之小客車左方向燈脫落，葉建志則長褲雙膝
    橫向磨破，腹部橫向與地面磨擦，呈腹部20公分×11公分之
    挫傷，其穿著之米黃色背心，亦呈橫向順勢皺摺，鼻部亦有
    1 公分×2 公分挫傷，左上臂1 公分×3 公分挫傷，倒於甲○○之小客車前方，經送醫後，終因腹部挫傷併內出血，傷
    重不治死亡。此有臺灣高等法院高雄分院97年度交上訴字第
    63號確定判決書1 份在卷可證。是被告飲酒後，呼氣中酒精
    濃度達每公升0.76毫克，精神狀況不佳，控制力明顯減低，
    仍駕駛汽車因而肇事，被告顯應負侵權行為責任；然被害人
    葉建志亦酒後（系爭車禍發生後被害人送醫經抽血檢驗結果
    酒測值為69.5MG/DL ，換算為每公升0.3475毫克）駕駛機車
    ，亦未注意車前狀況，亦與有過失，本院綜合上述情狀認被
    告應負擔百分之六十之責任。
(二)、原告得請求之金額為若干？
(1)、關於扶養費部分：
    原告乙○○、丙○○○主張被害人葉建成對其負有扶養義務
    ，原告葉建成為38年08月16日出生，丙○○○為39年08月15
    日出生，於葉建志死亡時，原告乙○○均為56.33 歲、原告
    丙○○○為55.33 歲，依97年台灣地區男女平均餘命，原告
    乙○○、丙○○○於被害人葉建志死亡時，尚各有餘命17年
    、25年，而由其等4 名子女（原告自陳，並有戶籍謄本在卷
    可考）平均負擔扶養義務，以扶養親屬寬減額每年77,000元
    並依上述之霍夫曼公式計算，原告乙○○、丙○○○一次可
    請求被告賠償之扶養費即各為241,326 元、317, 620元，惟
    因原告乙○○、丙○○○有子女4 名，是其等可請求之扶養
    費分別為60,332 及79,405 元（均4 捨5 入）。
(2)、關於精神慰撫金部分：
    按因故意或過失，不法侵害他人之權利者，負損害賠償責任
    ；汽車、機車或其他非依軌道行駛之動力車輛，在使用中加
    損害於他人者，駕駛人應賠償因此所生之損害；不法侵害他
    人之身體或健康者，對於被害人因此喪失或減少勞動能力或
    增加生活上之需要時，應負損害賠償責任；不法侵害他人之
    身體、健康、名譽、自由、信用、隱私、貞操、或不法侵害
    其他人格法益而情節重大者，被害人雖非財產上損害，亦得
    請求賠償相當之金額，又前項請求權，不得讓與或繼承，但
    以金額賠償之請求權已依契約承諾，或已起訴者，不在此限
    。民法第184 條第1 項前段、第191 條之2 前段、第193 條
    第1 項、第195 條第1 項前段、第2 項分別定有明文。本件
    被告因過失不法侵害被害人葉建志之身體健康，致其死亡等
    情，已如前述，而原告乙○○、丙○○○分別為被害人葉建
    志之父母，則原告等依上開規定，請求被告賠償精神慰撫金
    ，自屬有據，應予准許。本院審酌原告等因本件車禍而頓失
    親人，精神上自受有相當痛苦，又於被害人葉建志甫於得賺
    錢回饋父母之際即遭逢喪子之痛，身心所受打擊自較嚴重，
    被告資力不豐並被告之過失不輕等一切情狀，認原告乙○○
    、丙○○○所請求之精神慰撫金各以80萬元為適當。
(4)、綜上所述，原告等請求被告賠償損害有理由者，分別為原告
    原告乙○○扶養費60,332元、精神慰撫金80萬元，合計
    860,332 元；原告丙○○○扶養費79,405元、精神慰撫金80
    萬元，合計879,405 元；惟因被害人葉建志須負百分之四十
    之責任，故原告原告乙○○得請求之金額為516,199 元、原
    告丙○○○得請求之金額車禍事故計為527,643元。
五、綜上所述，本件原告乙○○、丙○○○2 人依侵權行為之法
    律關係，請求被告於各給付516,199 元及527,643 元，及自
    本件車禍事故發生之翌日即94年12月20日起至清償日止，按
    年息百分之五計算之利息，於此範圍內，為有理由，應予准
    許，逾此範圍之請求，非有理由，應予駁回。
六、又本件兩造均陳明願供擔保，請准宣告假執行及免為假執行
    ，經核均無不合，爰分別酌定相當之擔保金額予以准許。至
    原告敗訴部分，其假執行之聲請已失所附麗，應駁回之。
七、本件判決事證已經明確，兩造其餘之攻擊防禦方法及舉證，
    不影響本判決基礎，爰不逐一論述，附此敘明。
八、結論：原告之訴為一部有理由，一部無理由，依民事訴訟法
    第79條、第85條第1項、第390 條第2 項，判決如主文。
中    華    民    國    98    年    6     月    22    日
                  民事第二庭    法  官  張世賢
正本係照原本作成。
如不服本判決，應於收受送達後二十日內向本院提出上訴書狀。
中    華    民    國    98    年    6     月    22    日
                                書記官  粘嫦珠


司法院資訊處製作；財團法人民間司法改革基金會備份。
